臺灣高等法院刑事判決
111年度上易字第1333號
上  訴  人  臺灣基隆地方檢察署檢察官
被      告  王文燦



指定辯護人  彭瑞明律師（法扶律師）                  
上列上訴人因被告竊盜案件，不服臺灣基隆地方法院111年度易
字第143號，中華民國111年7月7日第一審判決（起訴案號：臺灣
基隆地方檢察署110年度偵字第6810號），提起上訴，本院判決
如下：
  主  文
上訴駁回。
  犯罪事實及理由
壹、本院之審判範圍
    按上訴得明示僅就判決之刑、沒收或保安處分一部為之，刑
    事訴訟法第348條第3項定有明文。本案依檢察官之上訴書及
    公訴檢察官於本院審理時所述之上訴範圍，業已明示僅就原
    判決量處之刑上訴（即認為應適用刑法第47條第1項累犯之
    規定並加重其刑，見本院卷第27-32、170頁），而未對原判
    決所認定之犯罪事實、罪名或沒收部分聲明不服，參諸前揭
    說明，本院僅須就原判決所宣告之刑有無違法不當為審理；
    至於原判決就科刑以外之其他認定或判斷，與刑之判斷尚屬
    可分，且不在被告明示上訴範圍之列，即非本院所得論究。
    是本案就相關犯罪事實、所犯法條之認定均逕引用原判決所
    記載之事實、證據及理由（如附件）。　　
貳、駁回上訴之理由
一、檢察官上訴意旨略以：
    被告王文燦（下稱被告）前因傷害等案件，經法院裁定應執
    行有期徒刑10月；另因竊盜等案件，亦經法院判決應執行有
    期徒刑10月，兩案件接續執行，於民國109年4月10日執行完
    畢。是被告為累犯，起訴書亦記載請法院參照司法院釋字第
    775號解釋意旨，審酌是否依刑法第47條第1項之規定加重其
    刑等語。雖最高法院刑事大法庭110年度台上大字第5660號
    裁定採「被告構成累犯之事實及應加重其刑之事項，均應由
    檢察官主張並具體指出證明之方法後，經法院踐行調查、辯
    論程序，方得作為論以累犯及是否加重其刑之裁判基礎。」
    之見解，然查：
  (一)大法庭裁定性質屬於中間裁定，其拘束力僅針對「提案庭
      提交之案件」，僅對於該案件以及當事人發生個案效力，
      而不具通案拘束力。刑法第47條第1項累犯之規定未經司
      法院釋字第775號解釋宣告違憲，法官仍應適用。而累犯
      成立事實之有無，不以僅由檢察官主張及證明為限，刑事
      訴訟法第161條係要求檢察官就「犯罪事實」負實質舉證
      責任，至於「量刑事由」部分，並未課予檢察官相同程度
      之舉證責任，堪認立法者對於檢察官就「論罪」與「科刑
      」上之舉證責任程度，並非等同視之。是累犯之成立與如
      何加重一節，得由法院依職權判斷，難推導出一旦檢察官
      未能就被告構成累犯之事實及應加重其刑之事項，主張並
      具體指出證明之方法時，即應對被告為有利之認定。
  (二)縱依大法庭裁定認就被告構成累犯之事實及應加重其刑之
      事項，應由檢察官主張並具體指出證明之方法，然依刑事
      訴訟法第155條第1項之旨，除不具證據能力之證據外，法
      院對於檢察官所提之各項證據應踐行「依據經驗法則及論
      理法則，本於確信自由判斷」之程序，以評價各項證據之
      證明力，不應於未經上開方式判斷之前，即先行認定某項
      具有證據能力之證明力不足而排除之。長久以來法院實務
      所廣泛採用以認定被告是否成立累犯之「臺灣高等法院被
      告前案紀錄表」，依刑事訴訟法第159條之4第1款應具有
      證據能力，本應由法院踐行調查，或由檢察官具體指明、
      或由法院依職權勾稽後命控辯雙方表示意見、或為其他必
      要之調查。檢察官以法務部提供之「刑案資料查註紀錄表
      」或者以「臺灣高等法院被告前案紀錄表」作為證明被告
      成立累犯之方法，已達「系爭裁定」主文之要求，法院應
      視個案情況，衡酌檢察官所舉出之證明方法是否充足，而
      非事先即予以否定而摒棄特定之證據。
  (三)法院對於累犯成立與加重，關係到法定刑之變動，正確與
      否，屬法律適用有無違法之判斷。法院於科刑時原應就檢
      察官所提出之累犯加重事由，交互參酌被告於個案中所具
      有之量刑因子予以統籌量定，以求量刑衡平妥適。
　　本案檢察官已於起訴書主張被告構成累犯，請依司法院釋字
    第775號解釋意旨，裁量是否加重最低本刑，並檢附刑案資料
    查註紀錄表為證明之方法，法院審理卷宗亦均有臺灣高等法院
    全國前案簡列表可以核實，且法院亦已於判決前訊問被告。
    是本案檢察官已主張並具體指出證明之方法，並經法院踐行
    調查程序，自得作為論以累犯及加重其刑之裁判基礎，原判決
    未就是否構成累犯實質認定，難認允當，爰請撤銷原判決，
    另為適當合法之判決。
二、經查：
  (一)原判決基於其認定之犯罪事實，就事實欄一、四所為，均
      論以刑法第320條第1項之竊盜罪；就事實欄二所為，論以
      同法第321條第1項第3款之攜帶兇器竊盜罪；就事實欄三
      所為，論以同法第321條第1項第1款之侵入住宅竊盜罪，
      並認被告所犯上開4罪，犯意各別，行為互殊，應分論併
      罰。本院基於上開被告犯罪事實及法律之適用，對於被告
      量刑部分為審理，先予敘明。　
  (二)按刑事審判旨在實現刑罰權之分配的正義，故法院對有罪
      被告之科刑，應符合罪刑相當之原則，使輕重得宜，罰當
      其罪，以契合社會之法律感情，此所以刑法第57條明定科
      刑時應審酌一切情狀，尤應注意該條所列10款事項以為科
      刑輕重之標準，俾使法院就個案之量刑，能斟酌至當；而
      量刑輕重係屬事實審法院得依職權自由裁量之事項，苟已
      斟酌刑法第57條各款所列情狀而未逾越法定刑度，不得遽
      指為違法（最高法院72年度台上字第6696號判決意旨參照
      ）。查原判決業已審酌前被告於105年12月25日至109年間
      （即5年內）有因竊盜、傷害等案經法院判處徒刑並執行
      完畢之紀錄及另有誣告、傷害、竊盜等前案素行，猶未能
      悔改，不思依循正當途徑獲取所需，冀望不勞而獲，再為
      本案竊盜犯行，顯然欠缺尊重他人財產權之觀念，所為應
      予非難；兼衡被告犯後飾詞否認犯行，且未賠償被害人所
      受損害，態度欠佳，及其犯罪動機、手段、竊得財物之價
      值、暨被告自述國中畢業、勉持之家庭經濟狀況、領有身
      心障礙證明等一切情狀，分別量處有期徒刑4月、7月、7
      月、3月，並就得易科罰金部分諭知其折算標準，就上開
      得易科及不得易科罰金之罪，分別諭知應執行之刑，應已
      斟酌被告之犯罪情節、犯後態度及其個人狀況等各節，依
      刑法第57條各款事項而為量刑，核無濫用裁量權、違反罪
      刑相當原則等違法或不當情形。
  (三)起訴書固於犯罪事實欄記載：「王文燦前因傷害、竊盜、
      竊盜等案件，經法院判決分別判處有期徒刑4月、3月、4
      月確定，嗣經臺灣宜蘭地方法院以108年度聲字第71號裁
      定合併定應執行有期徒刑10月確定；另因2次竊盜案件，
      經同法院以107年度簡上字第44號判決判處有期徒刑5月、
      5月，應執行有期徒刑10月確定，並與前開案件接續執行
      ，已於民國109年4月10日執行完畢。」且於證據並所犯法
      條欄援引刑案資料查註紀錄表為憑，雖已就被告構成累犯
      之事實主張及舉證，惟迄至原審言詞辯論終結時，並未就
      被告何以具有特別惡性及對刑罰反應力薄弱等應加重其刑
      之事項，具體指出證明之方法。且原判決量刑時既已審酌
      「被告前於105年12月25日至109年間（即5年內）有因竊
      盜、傷害等案經法院判處徒刑並執行完畢之紀錄」，將該
      等前科資料列為關於素行之量刑審酌事由，對被告所應負
      擔之罪責予以充分評價，則依重複評價禁止之精神，自無
      許檢察官事後循上訴程序，以該業經列為量刑審酌之事由
      應改論以累犯並加重其刑為由，指摘原判決未依累犯規定
      加重其刑違法或不當（最高法院刑事大法庭110年度台上
      大字第5660號裁定意旨參照）。是縱原判決疏未審查檢察
      官之主張及證明方法之指明，逕認被告不構成累犯部分容
      有未洽，然既已將被告相關前科於量刑時審酌如前，對於
      判決之結果尚不生影響，並無因此撤銷之必要。
  (四)至上訴意旨雖以前詞爭執，然：
　　1.依法院組織法第51條之10規定，大法庭之裁定雖僅對提案
      庭提交之案件有拘束力，然提案庭依據大法庭裁定之法律
      見解作出之裁判，即屬同法第51條之2第1項所稱之最高法
      院之「先前裁判」，最高法院各庭審理案件，除非擬對於
      採取大法庭裁定見解之先前裁判表示不同之法律見解，並
      依同條項規定之法定提案義務再次開啟徵詢、向大法庭提
      案等程序外，否則即應採取與先前裁判相同之見解。此項
      機制確保了最高法院各庭之間（橫向）法律見解之一致性
      。透過審級制度影響下級審法院對於該法律爭議之見解，
      由此達成縱向法律見解之統一。是最高法院提案庭依據大
      法庭110年度台上大字第5660號裁定之法律見解作出確定
      之終局裁判即110年度台上字第5660號判決，成為最高法
      院之「先前裁判」，原判決就此法律爭議亦認同此一先前
      裁判所採取之法律見解，並作為裁判本案之基礎，此部分
      之判斷並非如上訴書所稱因受通案效力之拘束而形成，檢
      察官關於此上訴理由，並非可取。
　　2.法院於審酌被告是否適用累犯規定而加重其刑時，訴訟程
      序上應先由檢察官就被告構成累犯之前階段事實，以及應
      加重其刑之後階段事項，主張並具體指出證明之方法後，
      法院才需進行調查與辯論程序，而作為是否加重其刑之裁
      判基礎。倘檢察官未主張或具體指出證明方法時，可認檢
      察官並不認為被告構成累犯或有加重其刑予以延長矯正其
      惡性此一特別預防之必要，審理事實之法院自不能遽行論
      以累犯、加重其刑，否則即有適用法則不當之違法（最高
      法院110年度台上字第5660號判決意旨參照）。是姑不論
      關於此部分檢察官所負舉證責任之程度是否與事實證明相
      同，其就此部分（適用累犯規定、因此加重其刑）於訴訟
      上至少應提出此部分之主張並具體指出證明之方法，法院
      始得進行調查與辯論程序，決定上開事項。然檢察官於原
      審訴訟過程對於應否依累犯規定加重被告之刑一事，並未
      主張（僅於起訴書敘明請法院「裁量是否應加重其刑」，
      並於審判程序請法院依法判決）或具體指出證明方法。況
      刑事訴訟法第163條第2項但書所指法院應依職權調查之「
      公平正義之維護」事項，依目的性限縮之解釋，應以「利
      益」於被告之事項為限，此為最高法院之統一之見解。被
      告之「累犯事實」，係對被告不利之事項，且係被告個人
      加重刑罰之前提事實，單純為被告特別惡性之評價，與實
      體公平正義之維護並無直接與密切關聯，尚非法院應依職
      權調查之範圍，原審法院自無從對此調查、辯論，亦無逕
      依職權判斷之理。故原判決未依累犯規定加重被告之刑，
      尚無違誤。
　　3.起訴書除主張被告構成累犯外，復於起訴書犯罪事實一、
      指明被告因何案件判處有期徒刑確定，並於何時執行完畢
      ，並於起訴書證據並所犯法條二、敘明「有刑案資料查註
      紀錄表可參」作為證明被告成立累犯之方法，是關於被告
      構成累犯與否，原審自應依法調查、辯論並予審認。然縱
      原判決疏未審查檢察官此部分之主張及其指出之證明方法
      ，逕認被告不構成累犯而有未洽，然此對於判決之結果不
      生影響而無因此撤銷之必要，已如前述，檢察官關於此部
      分之上訴理由即非可採。
　　4.司法院釋字第775號解釋針對累犯不分情節輕重一律加重
      最低本刑部分，認為避免發生罪刑不相當之情形，法院就
      該個案應依該解釋之意旨，「裁量」是否加重最低本刑。
      復於解釋理由書闡釋：為使法院科刑判決符合憲法上罪刑
      相當原則，法院審判時應先由當事人就加重、減輕或免除
      其刑等事實（刑法第47條第1項及第59條至第62條參照）
      及其他科刑資料（刑法第57條及第58條參照），指出證明
      方法，進行周詳調查與充分辯論，最後由法院依法詳加斟
      酌取捨，並具體說明據以量定刑罰之理由，俾作出符合憲
      法罪刑相當原則之科刑判決等旨。可見該解釋已課予檢察
      官就被告應依累犯規定加重其刑之事項負較為強化之說明
      責任。故刑事訴訟法配合將第289條第2項修正為：「前項
      辯論後，應命依同一次序，就科刑範圍辯論之。於科刑辯
      論前，並應予到場之告訴人、被害人或其家屬或其他依法
      得陳述意見之人就科刑範圍表示意見之機會。」亦徵在主
      張累犯應加重其刑之階段，法院須就檢察官所指出之加重
      其刑事項加以調查、辯論，始能斟酌取捨。顯然累犯應否
      加重其刑之觀念，已有由原來的「必」加重，轉變為「可
      裁量」事項，並責由檢察官對於被告應依累犯規定加重其
      刑之事項，先主張並「具體」指出證明方法後，法院始需
      進行調查與辯論程序，而作為是否加重其刑之裁判基礎，
      俾落實檢察官之說明責任，而符合改良式當事人進行主義
      之精神。本案檢察官於原審既未就是否依累犯規定加重其
      刑主張或具體指出證明方法，法院即無從對此調查、辯論
      ，均如前述，自無因被告符合累犯之規定而「必」加重其
      刑。上訴意旨以原判決未將累犯加重其刑規定列入量刑審
      酌事項之一而認有違誤云云，即非可採。另被告前科紀錄
      部分雖因前述原因（不得逕以累犯規定加重其刑），而未
      能以該規定之形式審酌，然原判決已於關於被告素行之量
      刑審酌部分，對照被告前科紀錄，將被告所應負擔之罪責
      予以充分評價，並斟酌刑法第57條其他各款所列情狀，在
      法定刑度內酌量科刑，並無偏執一端，致明顯失出失入之
      情形，基於重複評價禁止之精神，自無許檢察官事後循上
      開量刑審酌事由應改論以累犯並加重其刑為由，指摘原判
      決未依累犯規定加重其刑為違法或不當甚明。
  (五)檢察官執前詞提起上訴，且於本院審理時補就上開應依累
      犯規定加重其刑之事項指出證明之方法（見本院卷第175-
      176頁），惟依前揭說明，本院就檢察官上訴意旨仍難憑
      採。
三、綜上所述，原判決關於被告之刑部分尚屬妥適，應予維持；
    檢察官就此部分上訴為無理由，應予駁回。
據上論斷，應依刑事訴訟法第368條、第373條，判決如主文。
本案經檢察官陳虹如提起公訴，檢察官林明志提起上訴，檢察官
葉建成到庭執行職務。
中　　華　　民　　國　　111 　年　　11　　月　　17　　日
　　　　　　　　　刑事第四庭  審判長法　官  林柏泓
　　　　　　　　　　　　　　　　　  法　官  羅郁婷
　　　　　　　　　　　　　　　　　  法　官  錢衍蓁
以上正本證明與原本無異。
不得上訴。
                                    書記官  林吟玲
中　　華　　民　　國　　111 　年　　11　　月　　17　　日
附錄本案論罪科刑法條：
中華民國刑法第320條
意圖為自己或第三人不法之所有，而竊取他人之動產者，為竊盜
罪，處五年以下有期徒刑、拘役或五十萬元以下罰金。意圖為自
己或第三人不法之利益，而竊佔他人之不動產者，依前項之規定
處斷。前二項之未遂犯罰之。
中華民國刑法第321條
犯前條第一項、第二項之罪而有下列情形之一者，處六月以上
五年以下有期徒刑，得併科五十萬元以下罰金：
一、侵入住宅或有人居住之建築物、船艦或隱匿其內而犯之。二
    、毀越門窗、牆垣或其他安全設備而犯之。
三、攜帶兇器而犯之。
四、結夥三人以上而犯之。
五、乘火災、水災或其他災害之際而犯之。
六、在車站、港埠、航空站或其他供水、陸、空公眾運輸之舟、
車、航空機內而犯之。
前項之未遂犯罰之。